臺灣高等法院刑事判決　　　　　　　　　　　　　九十一年度上訴字第一九八號
　　上　訴　人　臺灣桃園地方法院檢察署檢察官
　　被　　　告　乙○○
　　指定辯護人　本院甲○
右上訴人因被告毒品危害防制條例等案件，不服臺灣桃園地方法院九十一年度重訴字
第三號，中華民國九十一年五月七日第一審判決（起訴案號：臺灣桃園地方法院檢察
署九十年度偵字第一六三七０號）提起上訴，本院判決如左：
    主  文
上訴駁回。
    理  由
一、公訴意旨略以：被告乙○○綽號「黑雲」明知海洛因係經公告之第一級毒品，非
    經許可不得非法運輸，竟與劉金龍（業經起訴）及綽號「一枝」、「阿昌」等年
    籍姓名不詳之成年男子，共同意圖自中國大陸境內空運海洛因至中華民國境內圖
    利，而於民國九十年八月間，在中國大陸境內將第一級毒品海洛因置於香水蠟燭
    內後，委由雅仕國際有限公司報關再託由長榮航公司ＢＲ八０六號班機自澳門運
    輸進入國境，劉金龍並以新台幣（下同）十萬元之代價，化名為「鄭順財」在其
    台北縣瑞芳鎮○○街二七五號住處代為收受由立基快遞服務公司送達（提單號碼
    為0000000）內藏有海洛因五．三公斤之香水蠟燭，九十年九月十三日十
    四時五分許，劉金龍當場以「鄭順財」之名義簽收上開送達之海洛因時遂為財政
    部台北關稅局會同內政部警政署航空警察局刑警隊員警查獲。因而認被告涉犯毒
    品危害防制條例第四條第一項之運輸毒品、懲治走私條例第二條第一項、及刑法
    第二百十七條之偽造署名之罪嫌云云。
二、按犯罪事實應依證據認定之，無證據不得推定其犯罪事實；又不能證明被告犯罪
    者，應諭知無罪之判決，刑事訴訟法第一百五十四條、第三百零一條第一項分別
    定有明文。又按認定被告有罪之事實，應憑證據，如未能發現相當之證據，或證
    據不足以證明，自不能以推測或擬制之方法，以為裁判之基礎；且認定事實所憑
    之證據，其為訴訟上之證明，須達於通常一般人均不致有懷疑，而得確信其為事
    實之程度者，始得據為有罪之認定，倘其證明尚未達到此一程度，而有合理之懷
    疑存在時，尚難為有罪之認定基礎；苟積極證據不足以為不利於被告事實之認定
    ，即應為有利被告之認定，更不必有何有利之證據，最高法院三十年上字第八一
    六號、四十年台上字第八六號、七十六年台上字第四九八六號判例分別揭有上旨
    ，足資參酌。
三、本件公訴人認被告乙○○涉有前述運輸毒品、走私及偽造署押之罪嫌，無非係以
    證人劉金龍於偵查中之指述，及有第一級毒品海洛因扣案為其主要論據。惟訊據
    被告乙○○堅詞否認有何走私、運輸第一級毒品海洛因入境及推由共犯劉金龍化
    名為「鄭順財」出面領取之犯行，辯稱：證人劉金龍因大陸女子許冰與伊爭風吃
    醋，教唆他人將伊殺傷，彼此有仇恨，所以故意設詞陷害，伊沒有走私、運輸第
    一級毒品海洛因及推由劉金龍化名為「鄭順財」出面領取毒品等語。
四、經查：
（一）被告自警訊、檢察官偵查中、迄原審及本院調查時，始終否認有公訴人指訴之
      犯行，而證人劉金龍因被警查獲其涉嫌非法輸入第一級毒品海洛因入境，涉犯
      毒品危害防制條例第四條第一項之運輸第一級毒品罪而被移送偵辦，此有刑事
      案件移送書在卷可考（見偵查卷第一、二項），依毒品危害防制條例第十七條
      規定，犯同條例第四條第一項之罪，供出毒品來源，因而破獲者，得減輕其刑
      ，是證人劉金龍若因而供出毒品來源，以求減輕其刑之寬典時，尤須注意其供
      詞與其他事證是否相符，以確保其供詞之正確性，避免其任意供出非毒品上源
      之他人，以僥倖冀圖減刑，故證人劉金龍偵查中所為之證述是否事實，即應注
      意其供詞與其他事證是否相符而定。
（二）又證人劉金龍於偵查中固證述稱：「（問：是黑雲即被告乙○○在那裡教你如
      何灌蠟燭？）是的，還有『一枝』、『阿山』他們一起教我用安非他命灌過，
      海洛因則沒有灌過。」、「（問：你在台灣有無跟黑雲見過面？）沒有，只有
      在大陸。」、「是我主動供出來，我希望能夠減刑，因為我之前只用過安非他
      命，沒有用過海洛因，是一枝害我的。」、「（問：是誰教你做香水蠟燭？）
      確是一枝、黑雲（即被告乙○○）等人。」、「（問：教你時間？）去年（即
      八十九年）十二月間。」等語（見偵查卷第三十四頁反面、三十五頁正面、第
      三十七頁），惟其於原審審理中則證稱：「（問：你自澳門輸入香水蠟燭幾次
      ？）第二次接到。」、「（問：鄭順財的住址是何人的？）是我家的。」、「
      （問：東西是何人寄的？）我不知道。」、「（問：你如何知道「鄭順財」是
      要寄給你的？）是洪先生，綽號壹支者，打電話告訴我的。」、「（問：被告
      是否有跟你通過電話？）無。」、「（問：被告跟壹支是何關係？）九十年三
      、四月時是洪先生介紹我認識被告的。」、「（問：你有去過被告在大陸的住
      處？）有的。」、「（問：他有教你將毒品灌入蠟燭的作法？）沒有，當時是
      教我如何灌蠟燭，去打工，後來我沒有去作。」、「（問：後來你有再與被告
      聯絡？）沒有。」、「（問：你沒有跟被告聯絡，你如何知道毒品是被告的？
      ）我曾在被告的家中看過那些蠟燭，外面的木箱是他們委託我特別訂製的，所
      以我認定那是被告的東西。」、「（問：第一次是請何人代收？）我是有打電
      話給劉旭豐，但電話是大陸的洪先生告訴我的，我再打電話給劉旭豐簽收，這
      次之前也是寄到我家。」、「（問：毒品在何處？）收到香水蠟燭後就整個交
      給台中陳小姐。」、「（問：如何交付？）我收到後就打電話約他，約在台中
      的中清交流道給他。」、「（問：被告跟你沒有直接聯絡？）無。」、「（問
      ：知道被告大陸家中的電話？）三、四月認識時知道，經過四、五月沒有聯絡
      就不記得了。」、「（問：警察查獲的香水蠟燭是何人寄來臺灣的？）是洪先
      生打電話通知我的。」、「（問：洪先生有說是何人的？）他只有交代說收到
      後打電話給台中陳小姐。」、「（問：之前你不是說被告有教你如何把安非他
      命灌入蠟燭中？）沒有，他只是教我如何灌蠟燭，並沒有教我灌安非他命。」
      、「（問：偵查時為何說有教你灌安非他命？）當時警察說我犯的是死刑，所
      以我的精神恍惚，他們說沒有毒品怎麼找得到主嫌。」等語（見原審卷第二十
      七至三十三頁），其就認識被告之時間，究為九十年三、四月，或八十八年十
      二月，被告究竟有無教證人如何將安非他命灌入蠟燭內，所為之證述前後矛盾
      不一，已難認其所證無何瑕疵存在，且證人劉金龍既供稱被告乙○○並未與其
      聯繫，其如何知道是被告幕後主導，亦非無可疑，故本院自難單憑證人劉金龍
      於偵查中所為之證詞，即為被告不利之認定。
（三）再者，扣案之海洛因八十七包（驗餘淨重二三０九０．一七公克），固足證明
      證人劉金龍出面所領取之物品確係第一級毒品海洛因，惟仍無法證明該毒品係
      被告託人自中國大陸所寄送。而本案出面收受毒品者係證人劉金龍本身，並非
      被告，亦無積極證據足資證明被告有指示或委請劉金龍或他人代為收受，如何
      能僅依證人劉金龍先後不一而有瑕疵之證詞，遽為被告不利之認定？況本院訊
      據證人即承辦本案之警員丙○○到院證稱：到目前為止，除劉金龍之供詞外，
      均無其他積極證據足資證明被告有參與等語（見本院卷第三十二、三十三頁）
      ，是本件自屬不能證明被告犯罪。
五、綜上各情，被告所辯其無前揭犯行，尚非全然無據，而證人劉金龍之證詞復有前
    後不一之瑕疵。此外，又查無其他積極證據，足認被告有何公訴人所指之犯行，
    按諸前揭最高法院判例意旨及「罪證有疑，利歸被告」之證據法則，被告被訴之
    犯罪，自屬不能證明。原審因此以不能證明被告有前揭公訴人指訴之犯行，而諭
    知被告無罪之判決，經核並無違誤，公訴人上訴意旨（上訴書未載上訴理由，由
    蒞庭檢察官陳述上訴理由），仍執陳詞指摘原判決不當，難認有理由，應予駁回
    。
六、本件被告經合法傳喚，無正當理由不到庭，爰不待其陳述，逕行判決。
據上論斷，應依刑事訴訟法第三百六十八條、第三百七十一條，判決如主文。
本案經檢察官張秋雲到庭執行職務。
中      華      民      國      九十一      年      八    月    十六    日
                              臺灣高等法院刑事第四庭
                                  審判長法  官  蔡  永  昌
                                        法  官  蔡  國  在
                                        法  官  徐  昌  錦
右正本證明與原本無異。
檢察官得上訴
                                         書記官  王  崑  煜
中      華      民      國      九十一      年      八    月    十六    日
